【裁判字號】    90,易,615
【裁判日期】    900227
【裁判案由】    違反勞動基準法
【裁判全文】
臺灣高雄地方法院刑事判決                            九十年度易字第六一五號
    公  訴  人  臺灣高雄地方法院檢察署檢察官
    被      告  乙○○
右列被告因為反勞動基準法案件，經檢察官提起公訴（八十九年度偵字第二六一九○
號），本院判決如左：
    主  文
乙○○違反女工不得於午後十時至翌晨六時之時間內工作之規定，處拘役參拾日，如
易科罰金，以參佰元折算壹日。
    事  實
一、乙○○所經營位於高雄縣鳥松鄉○○路三十五之一號「香香理髮廳」，係從事理
    髮、美容等業務，屬行政院主計處中國民國行業標準分類表中之其他個人服務業
    ，並經行政院勞工委員會於八十六年十月三十日，以勞動一字第四七四九四○號
    公告自民國八十七年四月一日為應適用勞動基準法之行業，而乙○○為「香香理
    髮廳」之負責人，得依其業務需要僱用勞工，為勞動基準法第二條第二款所規定
    之雇主。乙○○明知雇主非依勞動基準法第四十九條之規定，經取得勞工或公會
    同意，並實施晝夜三班制，安全衛生完善及備有女工宿舍，或有交通工具接送，
    具有法定原因，經主管機關核准者，不得使女工於午後十時至翌日清晨六時之時
    間內工作。竟未經主管機關之核准，自八十九年六月間某日起，以每月薪資新臺
    幣（下同）一萬六千元之代價，僱用女子甲○○為女工，於每日午後八時至翌日
    清晨四時之時間內，在上址「香香理髮廳」從事理髮、美容等工作。嗣於八十九
    年十月二十日凌晨三時許，為警於上址「香香理髮廳」內查獲女工甲○○為客人
    從事理髮之工作，因而查悉上情。
二、案經高雄縣政府函送臺灣高雄地方法院檢察署檢察官偵查起訴。
    理  由
一、訊據被告固坦承有雇用甲○○之事實，惟矢口否認有何違反勞動基準法之犯行，
    辯稱：伊雇用甲○○大約只有一個月的時間，伊有叫甲○○在晚上十點下班，是
    甲○○自己願意做云云。
二、經查，證人甲○○於警訊中證稱：「（警方於八十九年十月二十日三時，在香香
    理髮廳執行臨檢，你正在作何事？）我正在幫客人理髮。」、「（你每月薪資為
    何？每日工作時數？）新台幣一萬六千元。每日工作八小時（二十至四時）。」
    等語，且警方於八十九年十月二十日凌晨三時許，至高雄縣鳥松鄉○○路三十五
    之一號「香香理髮廳」執行臨檢時，證人甲○○確仍在上址「香香理髮廳」內一
    情，並有營業場所現場檢查紀錄附卷可稽，足見證人甲○○於警訊中所稱每日之
    工作時間為午後八時至凌晨四時為可採。雖證人甲○○其後於本院審理中改稱：
    工作時間是下午四、五點至晚上十點以前，警察臨檢當天是在店內聊天等語，然
    以警方執行臨檢之時間為八十九年十月二十日凌晨三時許，證人甲○○並稱當時
    係與其年約十一歲之幼子同住於高雄市○○區○○路十一號（見本院九十年二月
    二十二日審判筆錄），是證人甲○○於凌晨三時不返回其私人之住處，照顧其年
    僅十一歲之幼子，竟仍在上址「香香理髮廳」內與人聊天，實與常情有悖，顯見
    證人甲○○於本院所述，係迴護被告之詞，洵無足採。又被告雖辯稱：伊有叫甲
    ○○十點下班，但如果他們要賺錢的話，可以留下來做等語，然以「香香理髮廳
    」為被告之營業場所，衡情若非經被告指示，證人甲○○豈有於深夜三點仍在該
    處工作之理；況且，一般人亦少有放任其所雇用之人任意使用店內設備，從事私
    人營利之情形，是被告前開辯解，實與常情不符。再者，被告於警訊中已供稱係
    自八十九年六月間起經營「香香理髮廳」，並僅雇用有證人甲○○一人，足見被
    告雇用證人甲○○之時間應係自八十九年六月間起至查獲之日止，而非如被告於
    本院中所述僅雇用證人甲○○一月而已。被告所辯，均無足採。事證明確，被告
    犯行洵堪認定。
三、按雇主未經取得勞工或公會同意，並實施晝夜三班制，安全衛生完善及備有女工
    宿舍，或有交通工具接送，且有因不能控制及預見之非循環性緊急事故，干擾
    該事業之正常工作時間者，生產原料或材料有易於敗壞，為免於損失必須於夜
    間工作者，擔任管理技術之主管職務者，遇有國家緊急事故或為國家經濟重
    大利益所需要，徵得有關勞雇團體之同意，並經中央主管機關核准者，運輸、
    倉儲及通信業經主管機關核定者，衛生褔利及公用事業，不需從事體力勞動者
    等情形，並經主管機關核准者，不得使女工於午後十時至翌晨六時之時間內工作
    ，勞動基準法第四十九條第一項定有明文。被告乙○○所為，係違反勞動基準法
    第四十九條第一項之規定，應依同法第七十七條論處。爰審酌被告為貪圖小利，
    雇用女工於深夜從事工作，且犯後一再否認犯行，態度不佳，惟念其僅僱用女工
    一人，情節尚屬輕微等一切情狀，量處如主文所示之刑；又按刑法第四十一條已
    於九十年一月十日經總統公布施行，並於同年月十二日生效，該條規定：「犯最
    重本刑為五年以下有期徒刑之刑之罪，而受六個月以下有期徒刑或拘役之宣告，
    因身體、教育、職業、家庭之關係或其他正當事由，執行顯有困難者，得以一元
    以上三元以下折算一日，易科罰金。但確因不執行所宣告之刑，難收矯正之效，
    或難以維持法秩序者，不在此限。」、「併合處罰之數罪，均有前項情形，其應
    執行之刑逾六月者，亦同」，被告所犯違反勞動基準法之罪，係三年以下有期徒
    刑之罪，且科處六個月以下有期徒刑，被告犯罪時間雖在上開條文修正生效前，
    然依刑法第二條第一項前段規定，行為後法律有變更者，原則上適用裁判時之法
    律，復經新舊法比較結果，新修正之條文對於易科罰金之條件有利於行為人，故
    依刑法第二條第一項前段規定，被告所宣告之刑，應依新修正之刑法第四十一條
    第一項規定，諭知如易科罰金之折算標準。
據上論斷，應依刑事訴訟法第二百九十九條第一項前段，勞動基準法第四十九條第一
項、第七十七條，刑法第十一條前段、第二條第一項前段、修正後第四十一條第一項
，罰金罰鍰提高標準條例第二條，判決如主文。
中      華      民      國    九十      年      二      月    二十七    日
                                  臺灣高雄地方法院刑事第七庭
                                      法  官   曾  淑  娟
右正本證明與原本無異。
如不服本判決，應於判決送達後十日內，向本院提出上訴狀。
                                      書記官   陳  恩  如
中      華      民      國    九十      年      二      月    二十七    日
附錄本判決論罪之法條：
勞動基準法第四十九條第一項：
女工不得於午後十時至翌晨六時之時間內工作。但經取得工會或勞工同意，並實施晝
夜三班制，安全衛生設施完善及有女工宿舍，或有交通車具接送，且有左列情形之一
，經主管機關核准者不在此限：
一、因不能控制及預見之非循環性緊急事故，干擾該事業之正常工作時間者。
二、生產原料或材料易於敗壞，為免於損失必須於夜間工作者。
三、擔任管理技術之主管職務者。
四、遇有國家緊急事故或為國家經濟重大利益所需要，徵得有關勞雇團體之同意，並
經中央主管機關核准者。
五、運輸、倉儲及通信業經中央主管機關核定者。
六、衛生福利及公用事業，不需從事體力勞動者。
勞動基準法第七十七條：
違反第四十二條、第四十四條第二項、第四十五條、第四十七條、第四十八條、第四
十九條或第六十四條第一項規定者，處六月以下有期徒刑、拘役或科或併科二萬元以
下罰金。


司法院資訊處製作；財團法人民間司法改革基金會備份。
